【裁判字號】    97,審交易,468
【裁判日期】    980122
【裁判案由】    過失致死
【裁判全文】
臺灣高雄地方法院刑事判決           97年度審交易字第468號
公  訴  人  臺灣高雄地方法院檢察署檢察官
被      告  甲○○
上列被告因過失致死案件，經檢察官提起公訴（97年度調偵字第
992號、97年度偵字第21466號），被告於本院準備程序進行中，
就被訴犯罪事實為有罪之陳述，經本院告知簡式審判程序意旨，
並聽取公訴人及被告之意見後，裁定依簡式審判程序審理，判決
如下：
    主  文
甲○○犯過失致人於死罪，處有期徒刑捌月。
    事  實
一、甲○○並未考領有適當駕駛執照，竟於民國97年 3月15日凌
    晨1時45分許，駕駛車牌號碼7122-UM號自用小客車，沿高雄
    縣鳳山市○○○路內側快車道由西往東方向行駛，行至該路
    與同縣市○○路路口時，本應注意該路段之行車速限不得超
    過每小時50公里且車輛行駛至交岔路口，其行進應遵守燈光
    號誌之指示，而該路口之燈光號誌為閃光黃燈，表示「警告
    」，亦即車輛應減速接近，注意安全，小心通過，依當時之
    天候為晴，夜間有照明，市區道路鋪設柏油、路面乾燥、道
    路無缺陷、無障礙物，視距良好，並無不能注意之情事，詎
    其仍疏未注意及此，而以時速60至70公里之車行速度超速行
    駛且並未減速注意，於通過該交岔路口之際，適有鄭瑞豐飲
    酒後酒精呼氣濃度達每公升1.365 毫克仍騎乘車牌號碼BMB-
    41 9號重型機車，沿高雄縣鳳山市○○路外側支線道由南往
    北方向行駛而至，亦欲通過該交岔路口，且疏未注意行經閃
    光紅燈交岔路口，閃光紅燈表示「停車再開」，亦即車輛應
    減速接近，先停止於交岔路口前，讓幹道車優先通行後認為
    安全時，方得續行，而未閃避或煞車，兩車因而碰撞，致鄭
    瑞豐人、車倒地，受有頭部外傷、創傷性兩側氣血胸、左小
    腿骨折、四肢多處擦挫傷之傷害，經緊急送往國軍高雄總醫
    院急救，仍於到院前死亡。甲○○於肇事後，偵查犯罪之機
    關未發覺本件車禍及何人為肇事者之前，留在案發現場俟警
    到場處理，並向到場處理之警員自首其犯罪而接受裁判。
二、案經高雄縣政府警察局鳳山分局報請臺灣高雄地方法院檢察
    署檢察官偵查起訴。
    理  由
一、本件被告甲○○所犯為死刑、無期徒刑或最輕本刑為3 年以
    上有期徒刑以外之罪，其於準備程序中就被訴事實為有罪之
    陳述，經法官告知簡式審判程序之旨，並聽取公訴人及被告
    之意見後，依刑事訴訟法第273 條之1 第1 項規定，裁定進
    行簡式審判程序，合先敘明。
二、上揭犯罪事實，業據被告於本院審理時（參本院卷第29頁背
    面、第32頁）坦承不諱，核與證人乙○○○警詢證述情節相
    符，復有現場照片共34張、道路交通事故現場圖、道路交通
    事故調查報告表(一)(二)、高雄縣政府警察局道路交通事故肇事
    人自首情形紀錄表、被害人鄭瑞豐之國軍高雄總醫院血液中
    酒精濃度檢驗報告、高雄縣政府警察局舉發違反道路交通管
    理事件通知單、證號查詢汽車駕駛人查詢畫面列印資料、國
    軍高雄總醫院診斷證明書、臺灣高雄地方法院檢察署相驗屍
    體證明書、相驗筆錄、法醫檢驗報告書、高雄縣政府警察局
    鳳山分局轄內發生重大交通事故初步分析報告表、臺灣省高
    屏澎車輛行車事故鑑定委員會97年6 月13日高屏澎鑑字第97
    03 19 號函暨案號：970319號鑑定意見書、臺灣省車輛事故
    覆議鑑定委員會97年12月16日覆議字第0976204710號函暨覆
    議意見書在卷可稽，足認被告自白與事實相符，堪可採信。
三、按駕駛人駕駛汽車，應遵守道路交通標誌、標線、號誌之指
    示，並服從交通指揮人員之指揮；行車速度，依速限標誌或
    標線之規定，無速限標誌或標線者，行車時速不得超過五十
    公里，道路交通安全規則第90條、第93條第1 項第1 款前段
    亦有明文。再按閃光黃燈表示「警告」，車輛應減速接近，
    注意安全，小心通過，亦有道路交通標誌標線號誌設置規則
    第211 條第1 項第1 款可稽。被告為一智識正常之成年人且
    有駕駛自用小客車之經驗，對於上揭規定均應知之甚詳，其
    有注意能力至屬甚明，況案發當時，天候為晴，夜間有照明
    ，市區道路鋪設柏油、路面乾燥、道路無缺陷、無障礙物，
    視距良好，燈光號誌運作正常，有前述道路交通事故調查報
    告表及現場照片在卷可參，足認被告於上揭時、地，駕駛自
    用小客車欲通過該交岔路口時，並無不能注意之情事，詎被
    告竟疏未注意行車時速不得超過50公里以及行經設置閃光黃
    燈之路口，車輛應減速接近，注意安全，小心通過，而仍超
    速行駛並貿然通過上開交岔路口，因此肇致本件道路交通事
    故，被告具有過失，至為灼然，前述鑑定意見書及覆議意見
    書均同此認定，此有上揭覆議意見：「鄭瑞豐夜晚酒精濃度
    超過法定值甚多駕駛重機車，行經閃光紅燈號誌交岔路口支
    線道車未暫停讓幹線道車先行；與甲○○夜晚駕駛自小客車
    ，行經閃光黃燈號誌交岔路口未減速接近反嚴重超速行駛，
    同為肇事原因。」（參本院卷第26頁）在卷可稽。其次，被
    害人因本件道路交通事故，而受有頭部外傷、創傷性兩側氣
    血胸等之傷害，到醫院前即死亡，業如前述，足見被害人之
    死亡，與被告之過失行為間，具有相當因果關係。綜上所述
    ，本案事證明確，被告過失致人於死犯行，堪以認定，應予
    依法論科。
四、另按汽車駕駛人飲用酒類或其他類似物後其吐氣所含酒精濃
    度超過每公升0.25毫克或血液中酒精濃度超過百分之0.05以
    上，不得駕車，道路交通安全規則第114 條第2 款定有明文
    。又按閃光紅燈表示「停車再開」，車輛應減速接近，先停
    止於交岔路口前，讓幹道車優先通行後認為安全時，方得續
    行，此亦有道路交通標誌標線號誌設置規則第211 條第1 項
    第2 款可稽。被害人為一智識正常之成年人且考領有普通重
    型機車駕照，對於上揭規定亦應知之甚詳，其有注意能力甚
    明，況案發當時，天候為晴，夜間有照明，市區道路鋪設柏
    油、路面乾燥、道路無缺陷、無障礙物，視距良好，燈光號
    誌運作正常，有前述道路交通事故調查報告表及現場照片在
    卷可參，足認被害人於上揭時、地，騎乘機車欲通過該交岔
    路口時，亦無不能注意之情事，詎仍酒後騎車且疏未注意行
    經設置閃光紅燈之路口，暫停讓幹線道車先行，而貿然通過
    上開交岔路口，肇致本件道路交通事故，被害人就本件道路
    交通事故之發生，同有過失，至為灼然。然被害人就本件道
    路交通事故之發生，雖亦有過失，惟此仍不得解免被告過失
    之罪責，附此敘明。
五、核被告所為，係犯刑法第276 條第1 項之過失致人於死罪。
    被告未考領有普通小型車駕駛執照，無照駕駛乙節，業據被
    告自陳無訛，且有司法院電子閘門公路監理車籍查詢表在卷
    可證，被告無照駕駛汽車，因而致被害人傷重不治，應依道
    路交通管理處罰條例第86條第1 項規定加重其刑。又被告於
    肇事後，主動向前往事故現場處理尚不知肇事者為何人之警
    員坦承肇事，嗣並接受裁判之事實，有高雄縣政府警察局道
    路交通事故肇事人自首情形紀錄表在卷可按（參警卷第29頁
    ），是其所為符合刑法第62條前段自首之要件，爰依該條規
    定減輕其刑。並依刑法第71條第1 項規定，先加後減之。本
    院審酌被告駕駛汽車，本應謹慎注意遵守交通規則，以維持
    其他參與道路交通者之生命、身體、財產安全，其竟無照駕
    駛，復違規超速行駛，且行經閃光黃燈之交岔路口未減速接
    近、注意安全，造成被害人死亡此一無法彌補之後果，帶給
    被害人家屬無限傷痛，行為甚有不該，惟念其犯後坦承犯行
    ，尚知悔悟，素行尚佳，有臺灣高等法院被告前案紀錄表在
    卷可憑，被害人亦有酒後駕車以及行經閃光紅燈之交岔路口
    未減速接近、暫停讓幹線道車優先通行之過失，本件被害人
    之過失程度較高，被告迄今僅賠償被害人家屬強制責任保險
    金新臺幣（下同）150 萬元，尚未與被害人家屬達成其他損
    害之和解，暨其犯罪動機、目的、家庭經濟狀況為勉持、教
    育程度為高職畢業等一切情狀，量處如主文所示之刑，以資
    懲儆。
據上論斷，應依刑事訴訟法第273 條之1 第1 項、第299 條第 1
項前段，道路交通管理處罰條例第86條第1 項，刑法第276 條第
1 項、第62條前段，刑法施行法第1 條之1 ，判決如主文。
本案經檢察官吳正中到庭執行職務。
中    華    民    國    98    年    1     月    22    日
                  交通法庭    法  官  吳金芳
以上正本證明與原本無異。
如不服本判決，應於收受本判決後10日內向本院提出上訴書狀，
其未具體敘述理由者，應於上訴期間屆滿後20日內，向本院補提
上訴理由書狀（須按他造當事人之人數附繕本，勿逕送上級法院
）。
中    華    民    國    98    年    1     月    22    日
                              書記官  許珈綺
附錄本判決論罪科刑法條：
中華民國刑法第276條
（過失致死罪）
因過失致人於死者，處2 年以下有期徒刑、拘役或2 千元以下罰
金。
從事業務之人，因業務上之過失犯前項之罪者，處5 年以下有期
徒刑或拘役，得併科3 千元以下罰金。


司法院資訊處製作；財團法人民間司法改革基金會備份。
